【裁判字號】    92,交聲,471
【裁判日期】    920722
【裁判案由】    交管條例聲異
【裁判全文】
臺灣板橋地方法院交通事件裁定                    九十二年度交聲字第四七一號
    原處分機關  交通部公路總局臺北區監理所板橋監理站
    異  議  人
    即受處分人  甲○○
右列異議人因違反道路交通管理處罰條例案件，對於交通部公路總局臺北區監理所板
橋監理站於中華民國九十二年一月二十九日所為之裁決（原處分案號：板監五字第裁
四一－Ｃ三五一四五八號）聲明異議，本院裁定如左：
    主  文
原處分撤銷。
甲○○不罰。
    理  由
一、原處分機關以：異議人即受處分人甲○○於民國九十一年十一月十九日下午六時
    十分，騎乘車號ＢＶＰ－八一九號重型機車，在台北縣中和市○○路與南山路口
    因行經有燈光號誌管制之交岔路口違規闖紅燈，為台北縣政府警察局中和分局以
    北縣警交字第Ｃ三五一四五八號通知單逕行舉發，未依指定期限自動到案，
    爰依道路交通管理處罰條例第五十三條規定，裁處罰鍰新臺幣一千八百元，並依
    同條例第六十三條第一項規定，記違規點數三點之處分。
二、異議意旨略謂：異議人所有車號ＢＶＰ－八一九號重型機車於上開時、地，停放
    在台北縣板橋市「富邦社區」內之付費停車場，並未使用，且異議人亦未曾將該
    車借予他人使用，也無失竊及違規紀錄。而異議人當日於內壢元智大學上課至下
    午六時，搭乘台鐵火車回到板橋家中，早已超過上開違規時間，故異議人於上開
    違規時間內不可能使用該機車；再者當時天色昏暗，違規機車又加速逃逸，致使
    警員記錯車牌號碼，非無可能，異議人無端受罰，實難甘服，為此聲明異議，請
    求撤銷原處分等語。
三、按汽車駕駛人，行經有燈光號誌管制之交岔路口闖紅燈者，處新臺幣一千八百元
    以上五千四百元以下罰鍰，道路交通管理處罰條例第五十三條定有明文，並得記
    違規點數三點之處分，同條例第六十三條第一項亦有明定。
四、經查，本件係台北縣政府警察局中和分局執勤員警，於九十一年十一月十九日下
    午六時十分許，在台北縣中和市○○路二段與南山路口，見一懸掛車號ＢＶＰ－
    八一九號車牌之重型機車，行駛至上開路口無視紅燈禁止通行，仍逕予闖越，經
    警鳴笛指揮制止並欲予攔查，惟該機車駕駛人不予理會未停車受檢，仍加速逃逸
    駛離，遂記下車號以電腦查詢車籍資料無訛後製單舉發等情，固經證人即舉發本
    件違規之員警陳一仁於本院調查時到庭證述綦詳，並有北縣警交字第Ｃ三五一
    四五八號舉發通知單、台北縣政府警察局中和分局九十二年一月十六日中警申
    字第九二一一五三號函各一紙在卷可稽，固屬實在。雖交通警員掣單舉
    發違反道路交通管理處罰條例所列之違規事實，本質上為行政處分，係公務員基
    於職務上權力，依法就特定之具體事件所為具有公法上效果之單方行政行為，基
    於公務員為公法上行為具有公信力之原則，該行政處分當可被推定為真正，但使
    用偽造、變造之車牌，將交通違規事由歸責於他人之不法情事，於本院審理相關
    偽造文書案件時，亦屢見不鮮，是對此類案件雖在執行層面上，難以強求員警在
    取締違規時併予拍照存證，但本院仍應調查相關事證，以為判斷。況本件員警發
    現上開機車違規闖紅燈行為時，因顧及安全而未予強制攔停，致使該機車騎士乘
    隙逃逸而無從查悉其真正身分，則本件騎乘車號ＢＶＰ－八一九號重型機車違規
    之行為人是否確係本件異議人甲○○，或所使用之車牌是否經偽造、變造，均非
    無疑。次查，異議人辯稱：伊於舉發時間正在內壢元智大學上課，且未將機車交
    付他人使用等語，並舉證人馮至翔、顏正瑞二人為證。其中證人馮至翔具結證稱
    ：伊與異議人係元智大學機械工程學系之同班同學，九十一年十一月十九日下午
    四時至六時，均選修「產業安全與永續經營」之通識課程，異議人當天確實有到
    校上課，伊在作證前有回學校查證過此事；且異議人平日均係乘坐火車通勤，所
    以不太可能在上開時間騎乘機車違規等語，並有異議人元智大學學生證、九十一
    學年度選課清單、鐵路定期票（板橋至內壢）、元智大學學生請假缺曠課紀錄表
    等影本各一紙在卷可參。是異議人於本件舉發時間內，正在內壢元智大學上課，
    不可能騎乘本件機車行經舉發地點甚明。又證人即異議人胞兄顏正瑞亦到庭結證
    稱：異議人的機車都是停放在住家停車場，每月均支付停車管理費，因該機車是
    手排檔車，不是電動車，一般人不會騎，故家中除了異議人外，平日沒有其他人
    使用等語，並提出九十一年十一月十九日停車場付費收據影本一紙附卷可憑，故
    亦無證據可認異議人曾將該機車交付他人使用。本件異議人既已提出舉發違規時
    間並未騎乘該機車，或將該機車交付他人使用之證明，本案復無法排除誤判或冒
    用車牌之可能性，原處分機關未審酌及此，逕為裁罰，顯有不當。本件異議為有
    理由，應由本院將原處分撤銷，另為不罰之諭知。
據上論斷，應依道路交通管理處罰條例第八十七條第二項，道路交通案件處理辦法第
二十條前段，裁定如主文。
中      華      民      國    九十二    年      七      月    二十二    日
                                        臺灣板橋地方法院交通法庭
                                            法  官  鄭  水  銓
又正本證明與原本無異。
如不服本裁定應於送達後五日內向本院提出抗告狀。
                                            書記官  謝  明  倫
中      華      民      國    九十二    年      七      月    二十二    日


司法院資訊處製作；財團法人民間司法改革基金會備份。
